臺灣臺北地方法院刑事判決
110年度易字第620號
公  訴  人  臺灣臺北地方檢察署檢察官
被      告  沈珈綺



選任辯護人  湯詠煊律師
            周武榮律師
上列被告因妨害名譽案件，經檢察官聲請簡易判決處刑（110年
度偵字第11588號），本院受理後（110年度簡字第973號），認
不宜逕以簡易判決處刑，改依通常程序審理，並判決如下：
    主  文沈珈綺犯公然侮辱罪，處拘役伍日，如易科罰金，以新臺幣壹仟元折算壹日。    事  實一、沈珈綺與何英琪素不相識，沈珈綺於民國109年9月12日晚間
    10時30分許，在臺北市中正區羅斯福路4段公館捷運站，搭
　　乘何英琪亦搭乘之606線公車，兩人因座位事宜發生爭執，　　沈珈綺竟基於公然侮辱之犯意，在多數乘客在場之公車內，　　大聲以沒有家教等語辱罵何英琪，貶損何英琪之人格及社會
　　評價。
二、案經何英琪訴由臺北市政府警察局中正第二分局報告臺灣臺北地方檢察署檢察官偵查起訴。    理  由壹、程序部分：一、按被告以外之人（包括證人、鑑定人、告訴人、被害人及共    同被告等）於審判外之陳述雖不符刑事訴訟法第159條之1至    之4等4條之規定，而經當事人於審判程序同意作為證據，法    院審酌該言詞陳述或書面陳述作成時之情況，認為適當者，    亦得為證據；當事人、代理人或辯護人於法院調查證據時，    知有刑事訴訟法第159條第1項不得為證據之情形，而未於言    詞辯論終結前聲明異議者，視為有前項之同意，同法第159    條之5定有明文。立法意旨在於傳聞證據未經當事人之反對    詰問予以核實，原則上先予排除。惟若當事人已放棄反對詰    問權，於審判程序中表明同意該等傳聞證據可作為證據；或    於言詞辯論終結前未聲明異議，基於尊重當事人對傳聞證據    之處分權，及證據資料愈豐富，愈有助於真實發見之理念，    且強化言詞辯論主義，使訴訟程序得以順暢進行，上開傳聞    證據亦均具有證據能力。查本件下列所引用之被告以外之人    於審判外之陳述，因檢察官、被告沈珈綺及其辯護人均不爭執其證據能力，復本院認其作成之情形並無不當情形，經審酌後認為適當，故前開審判外之陳述得為證據。二、另本院以下所引用之非供述證據，均與本件事實具有自然關    聯性，且核屬書證性質，又查無事證足認有違背法定程序或    經偽造、變造所取得等證據排除之情事，復經本院依刑事訴    訟法第165條踐行書證之調查程序，況檢察官、被告及其辯護人對此部分之證據能力亦均不爭執，是堪認均有證據能力。貳、實體部分：一、被告固坦認其與告訴人何英琪於上開時間、地點，因座位事宜發生爭執等情，惟矢口否認有何公然侮辱犯行，於檢察官訊問時辯稱：其忘記是否有說沒有家教云云。於本院訊問時
　　辯稱：其完全沒有辱罵告訴人，其沒有說沒有家教這句話云云。於本院審理時辯稱：因當時其與告訴人言語上有所不快，其是在反駁告訴人對其的言語攻擊，是用詢問的方式說明云云。【見臺灣臺北地方檢察署110年度偵字第11588號卷(下稱偵卷)第75頁、本院110年度簡字第973號卷第44頁、110年度易字第620號卷(下稱本院卷)第37頁】經查：  ㈠上開被告坦認之事實，核與證人即告訴人何英琪於警詢、檢    察官訊問時之證述相符，並有606線公車內監視錄影畫面光碟暨影像翻拍照片、檢察官勘驗筆錄、本院勘驗筆錄在卷可稽(見偵卷第13頁至第15頁、第23頁至第25頁、第81頁至第82頁、第85頁至第86頁、本院卷第35頁至第36頁)，已堪認定。  ㈡被告雖以前揭情詞置辯，惟證人即告訴人何英琪於警詢、檢察官訊問時先後證稱：被告罵其沒家教，一直罵其沒家教，說哪裡有人像其這樣子沒家教，罵得很大聲，整個車子的人都聽到。其叫被告不要這樣說話，跟他說要罵等一下到警察局繼續罵，被告回說隨便其，反正其就是沒家教，叫其好好回家去，其家裡沒有教養等語（見偵卷第76頁、第81頁至第82頁），核與本院勘驗606線公車內監視錄影畫面光碟，得以辨識聲音內容之部分，被告確有對告訴人稱「沒家教，你就有家教嗎？你是說你沒家教嗎？」、「你才沒家教」等情相符，有本院勘驗筆錄存卷可參(見本院卷第35頁)，復佐以證人與被告間素不相識，亦無任何怨隙，衡情實無設詞構陷被告於罪之動機或必要，且其於檢察官訊問時之證述，業經具結程序擔保其證言之可信性，亦無甘冒偽證罪責而杜撰前開情節之必要，其所為證述堪可採信，是被告前揭先後所辯，不足為採，其所為公然侮辱犯行已堪認定，應予依法論科。
二、核被告所為，係犯刑法第309條第1項之公然侮辱罪。爰審酌被告與告訴人因座位事宜發生爭執，即於多數人得以共見共聞之場合，以不堪之言語侮辱告訴人，影響告訴人之人格及社會評價，所為實有不當，兼衡被告之犯罪動機、目的、手段及告訴人所受損害等一切情狀，量處如主文所示之刑，並諭知易科罰金之折算標準，以示懲儆。據上論斷，應依刑事訴訟法第299條第1項前段，刑法第309條第1項、第41條第1項前段，刑法施行法第1條之1第1項、第2項前
段，判決如主文。本案經檢察官蕭惠菁聲請簡易判決處刑，由檢察官林黛利到庭執
行職務。中    華    民    國   110    年    11   月    18     日                  刑事第五庭  法  官   翁毓潔
上正本證明與原本無異。 
如不服本判決應於收受送達後20日內向本院提出上訴書狀，並應
敘述具體理由；其未敘述上訴理由者，應於上訴期間屆滿後20日
內向本院補提理由書（均須按他造當事人之人數附繕本）「切勿
逕送上級法院」。告訴人或被害人如對於本判決不服者，應具備
理由請求檢察官上訴，其上訴期間之計算係以檢察官收受判決正
本之日期為準。 因疫情而遲誤不變期間，得向法院聲請回復原
狀。
                              書記官    李佩樺
中　　華　　民　　國　　110 　年　　11　　月　　19　　日
                          附錄本案論罪科刑法條全文：中華民國刑法第309條公然侮辱人者，處拘役或3百元以下罰金。以強暴犯前項之罪者，處1年以下有期徒刑、拘役或5百元以下罰金。